【裁判字號】    92,交上易,106
【裁判日期】    920625
【裁判案由】    過失傷害
【裁判全文】
臺灣高等法院高雄分院刑事判決                  九十二年度交上易字第一六號
    上  訴  人  乙○○
    即  被  告
右上訴人因過失傷害案件，不服臺灣高雄地方法院九十一年度交易字第六五三號，中
華民國九十二年二月二十七日第一審判決（起訴案號：臺灣高雄地方法院檢察署九十
一年度偵字第一一八Ｏ一號）提起上訴，本院判決如左：
    主  文
原判決撤銷。
乙○○因過失傷害人，處拘役貳拾伍日，如易科罰金，以參佰元折算壹日。
    事  實
一、乙○○未考領機車駕駛執照，竟仍於民國九十年十一月十八日十五時四十五分許
    ，騎乘車牌號碼ＺＦＫ─一二六號輕型機車一部並搭載孩童三人，沿高雄市○○
    區○○路由西向東行駛慢車道，嗣至該路社教館大門前時，欲靠右停車讓後載小
    孩下車，其本應注意汽車在同一車道行駛時，前車如須減速暫停，駕駛人應預先
    顯示燈光或手勢告知後車，並隨時採取必要之安全措施，且依當時天候路況均屬
    良好，依其智識、能力，並無不能注意之情事，竟疏未注意，貿然將機車靠右駛
    進路邊欲行暫停，致同向後方騎乘車牌號碼000－0000號重型機車之甲○
    ○閃煞不及，機車左前方車頭因而擦撞乙○○機車右前方菜籃，甲○○因而倒地
    ，並受有左側腓骨骨折之傷害。嗣員警王振慕據報至現場處理時，乙○○在犯罪
    未發覺前，主動向王振慕告知係其肇事，並自願接受裁判。
二、案經甲○○訴由高雄市政府警察局小港分局報告台灣高雄地方法院檢察署檢察官
    偵查起訴。
    理  由
一、訊據上訴人即被告乙○○固不否認其未考領機車駕駛執照，且於右揭時地有騎乘
    前述機車肇事，並導致告訴人甲○○受有上揭傷害之事實，惟矢口否認有何過失
    傷害之犯行，辯稱：伊當時要讓小孩下車，且車子已經停好，是告訴人突然自右
    後方撞伊機車，告訴人車速過快等語。惟查：
（一）本件車禍之發生，係因告訴人之機車原行駛於被告機車之後方，被告突然將機
      車往右方路邊停靠，且未打方向燈或手勢示警，告訴人見狀已閃避不及，將所
      騎乘機車轉向右方，車頭仍因此撞及被告機車車頭前方菜籃，告訴人因此人車
      倒地，並受有左側腓骨骨折傷害之事實，業據告訴人於警訊、偵查、原審及本
      院審理中均指訴不移，並有高雄市○○○○○道路交通事故調查報告表、高雄
      市立小港醫院驗傷診斷書各一紙及案發現場相片八張在卷可資佐證。且被告已
      自承伊案發當時是要將機車向右停靠讓搭載之孩童下車，伊並不知要打方向燈
      等語（見偵查卷第三十一頁），並佐以告訴人前揭指訴之案發情形，及兩車碰
      撞之部位，足認本案車禍之發生，係因被告在告訴人前方行駛機車，欲靠右暫
      停之際，未打方向燈示警，導致在後方行駛機車之告訴人閃煞不及，雙方因而
      發生碰撞，應可認定。按前車欲減速暫停時，駕駛人應先顯示燈光或手勢告知
      後車，道路交通安全規則第九十四條第二項定有明文，被告前揭駕車行為已違
      反此規定，且依當時天候及道路狀況，並無不能注意之情事，被告卻貿然在未
      以手勢或燈光告知後車情況下，即逕行將車靠右駛向路邊暫停，導致本案車禍
      發生，告訴人因而受傷，被告應負過失之責任，甚為顯然，且被告過失之駕車
      行為與告訴人受傷結果間，亦有相當因果關係。本案事證明確，被告有上揭過
      失傷害之犯行，應堪認定。
（二）至於高雄市政府建設局車輛行車事故鑑定委員會及高雄市車輛行車事故覆議鑑
      定委員會所出具之鑑定意見書及覆議意見（分見警卷第十一頁及偵查卷第十五
      頁），雖均認定被告有肇事之原因，而其理由係認為被告違反轉彎車不讓直行
      車先行之規定。惟查，道路交通管理處罰條例第四十八條第六款前段所定：轉
      彎車不讓直行車先行者，得處罰鍰之規定，參照道路交通安全規則一百零二條
      第一項第六款之相關規定可知，轉彎車應讓直行車先行，係指在汽車行駛至交
      岔路口時，其行進、轉彎所應遵守之規則，惟本案係發生在同向前後行駛之機
      車所發生之事故，並非在交岔路口發生行進或轉彎之問題，是前揭鑑定機關出
      具之鑑定意見及覆議意見，所依據理由均有未洽，本院爰不採為認定被告過失
      責任之依據，併此敘明。
二、核被告所為，係犯刑法第二百八十四條第一項前段之過失傷害罪。被告已自承其
    未考領機車駕駛執照之事實，則被告因無照駕駛而致告訴人受傷，應就其所犯過
    失傷害罪，依道路交通管理處罰條例第八十六條第一項規定，加重其刑。查本案
    車禍發生時，據報到場之員警王振慕尚不知何人肇事，而被告有主動向員警王振
    慕自承係伊肇事之事實，業據證人王振慕於原審審理中證述屬實（見原審卷第一
    Ｏ八頁），是被告於司法警察尚不知何人犯罪前即主動坦承肇事，已符合刑法第
    六十二條所規定自首要件，應就其所犯前揭過失傷害罪，依法減輕其刑，並依刑
    法第七十一條第一項規定，先加後減。
三、原審以被告罪證明確，予以論罪科刑，固非無見。惟查：（一）被告犯行符合自
    首要件，已如前述，原審未適用自首規定，予以減輕其刑，尚有未洽。（二）原
    審判決事實既認定被告係前車欲將機車靠右駛進路邊暫停，未預先顯示燈光或手
    勢告知後車，致同向後方騎乘機車之告訴人閃避不及而擦撞被告之機車右前方菜
    籃，告訴人因而倒地受傷，但卻參考上開高雄市建設局車輛行車事故鑑定委員會
    及高雄市車輛行車事故覆議委員會之鑑定結果，認被告轉彎車未讓直行車先行規
    定之鑑定意見，致事實與理由矛盾，併有未當，被告上訴意旨仍執前詞，否認犯
    罪，雖無理由，惟原判決既有上述可議之處，自應由本院予以撤銷改判。爰審酌
    被告因一時疏忽而肇事，及告訴人所受傷害程度，被告迄未與告訴人達成民事和
    解及本案係由被告上訴，依刑事訴訟法第三百七十條前項規定，不得諭知較重於
    原審判決之刑，而自首依法必減其刑，原審又漏未認定被告係自首而予以減刑，
    暨其他一切情狀，量處如主文所示之刑，並諭知易科罰金之折算標準，以資懲儆
    。
據上論斷，應依刑事訴訟法刑事訴訟法第三百六十九條第一項前段、第三百六十四條
、第二百九十九條第一項前段，道路交通管理處罰條例第八十六條第一項，刑法第二
百八十四條第一項前段、第六十二條、第四十一條第一項，罰金罰鍰提高標準條例第
一條前段、第二條，判決如主文。
本案經檢察官方娜蓉到庭執行職務。
中         華         民         國     九十二   年   六  月   二十五   日
                              臺灣高等法院高雄分院刑事第一庭
                                  審判長法官  曾永宗
                                        法官  郭玫利
                                        法官  邱永貴
右正本證明與原本無異。
不得上訴。
                                  法院書記官  梁雅華
中    華    民    國      九十二      年      六      月    二十六    日
附錄：本判決論罪科刑法條全文
中華民國刑法第二百八十四條
因過失傷害人者，處六月以下有期徒刑、拘役或五百元以下罰金，致重傷
者，處一年以下有期徒刑、拘役或五百元以下罰金。
從事業務之人，因業務上之過失傷害人者，處一年以下有期徒刑、拘役或
一千元以下罰金，致重傷者，處三年以下有期徒刑、拘役或二千元以下罰
金。


司法院資訊處製作；財團法人民間司法改革基金會備份。
